---
title: "Trabalho computacional Modelagem Estatistica"
output: html_notebook
---

```{r}
library(data.table)
library(zoo)
library(ggplot2) 
library(GGally) 
library(zoo)
library(tseries)
library(data.table)
library(ggplot2)
library(forecast)
library(gridExtra)
library(reshape2)
library(glmnet)
```

# AirQuality

```{r}
path = "C:\\Users\\mateu\\Documents\\MEGA\\Matérias UFC CD\\Modelagem Estatistica\\trabalhoPratico\\trabalho2\\dataset\\airquality.csv"
dataAir = fread(path)
```

```{r}
head(dataAir, n = 4)
```

## Analise exploratória dos dados

Quantidade de instancias

```{r}
length(dataAir$rownames)
```

Verificando quantidade de valores únicos

```{r}
dataAir[, lapply( .SD, uniqueN)]
```

> Observe que $rownames$ é PK onde a quantidade de valores únicos é igual ao número de linhas do conj. de dados. Será removido do conj. de dados

```{r}
dataAir[,rownames:=NULL]
```

Verificando valores nulos no conj. de dados

```{r}
dataAir[, lapply(.SD, 
                  FUN = function(x){
                      return(sum(as.numeric(is.na(x))))
                      })]
```

> Ozone tem valores nulos

```{r}
dataAir[is.na(dataAir$Ozone)==TRUE,.SD]
```

Removendo os valores nulos

```{r}
dataAir = na.omit(dataAir, 'Ozone')
dataAir = na.omit(dataAir, 'Solar.R')
```

```{r}
dataAir[, lapply(.SD, 
                  FUN = function(x){
                      return(sum(as.numeric(is.na(x))))
                      })]
```

> Os dados nulos foram removidos do conjunto de dados

```{r}
dataAir[, Month:=as.factor(Month)]
```

```{r fig.width=10, fig.height=6, fig.dpi=300}
pairs(dataAir)
```

> Podemos ver que há carecteristicas com relação não linear
>
> -   Ozone - Solar.R
>
> -   Ozone - Wind
>
> -   Ozone - Temp

Verificando a ozonio com base nos meses e dias

```{r}
subset1_ = dataAir[, mean(Ozone), by=Month]

ggplot(subset1_, aes(x=Month, y=V1)) +
  geom_bar(stat = "identity", width = 0.5) +
  geom_text(aes(label = round(V1, 2)), nudge_y = 3)+ 
  theme_minimal()
```

> Em média o Ozonio tem maior numeros no mes 8, 7

```{r}
subset2_ = dataAir[order(Day), mean(Ozone), by=Day]

plot(subset2_, type='l')
```

Verificando a distribuição de cada atributo

```{r}
num_cols <- names(dataAir)[sapply(dataAir, is.numeric)]
num_cols
```

```{r fig.width=15, fig.height=10, dpi=300}
plots = lapply(num_cols, 
               function(col) {
                 ggplot(dataAir, aes_string(x = col)) +
                   geom_histogram(aes(y = ..density..),bins = 40, fill = "#5c9ef6", color = "black") +
                   geom_density(color = "#FF0000", linewidth = 1, linetype = "dashed", adjust = 1) +
                   ggtitle(paste("Distribuição de", col))  +
                  theme_minimal()
})

# Exibindo o primeiro gráfico como exemplo
combined_plot <- do.call(grid.arrange, c(plots, ncol = 3))
```

> Vemos que os dados não seguem uma distribuição normal

```{r}


for(i in num_cols){
  p = shapiro.test(dataAir[[i]])$p

  if ( p > 0.05 ){
    print(c("Seguem uma normal"=c(p, i)))
  }else{
    print(c("Não segue uma normal"=c(p, i)))
    
  }
}
```

Verificando a correlação dos atributos

```{r}
dtCor = round(cor(dataAir[,..num_cols], method="pearson"), 2)
dtCor = melt(dtCor)
```

```{r fig.width=10, fig.height=10}

ggheatmap <- ggplot(dtCor, aes(Var2, Var1, fill = value))+
 geom_tile(color = "white")+
 scale_fill_gradient2(low = "blue", high = "red", mid = "white", 
   midpoint = 0, limit = c(-1,1), space = "Lab", 
    name="Pearson\nCorrelation") +
  theme_minimal()+ # minimal theme
 theme(axis.text.x = element_text(angle = 45, vjust = 1, 
    size = 12, hjust = 1))+
 coord_fixed()

ggheatmap + 
geom_text(aes(Var2, Var1, label = value), color = "black", size = 4) +
theme(
  axis.title.x = element_blank(),
  axis.title.y = element_blank(),
  panel.grid.major = element_blank(),
  panel.border = element_blank(),
  panel.background = element_blank(),
  axis.ticks = element_blank(),
  legend.justification = c(1, 0),
  legend.position = c(1, 1),
  legend.direction = "horizontal")+
  guides(fill = guide_colorbar(barwidth = 7, barheight = 1,
                title.position = "top", title.hjust = 0.5))
```

## Criando o modelo de regressão linear

Lendo o arquivo novamente

```{r}
# lendo o arquivo
path = "C:\\Users\\mateu\\Documents\\MEGA\\Matérias UFC CD\\Modelagem Estatistica\\trabalhoPratico\\trabalho2\\dataset\\airquality.csv"
dataAir = fread(path)

# Removendo Rownames
dataAir[, rownames:=NULL]

# removendo valores nulos
dataAir = na.omit(dataAir, 'Ozone')
dataAir = na.omit(dataAir, 'Solar.R')

# passando para as factor
Month_  = as.factor(dataAir$Month)
days_   = as.factor(dataAir$Day)

# transformação da raiz quadrada
numCols = names(dataAir)[sapply(dataAir, is.numeric)][1:4]

dataAir = dataAir[, 
                  lapply(.SD, function(x){return(sqrt(x))}), 
                  .SDcols = numCols]

dataAir[, Month:=Month_]
dataAir[, Day:=days_]


head(dataAir, 2)
```

```{r}
# Criando modelo com somente o intercepto
modelInicial = lm(Ozone ~ 1, data=dataAir)

# Criando modelo com todas os atributos
modelCompleto = lm(Ozone~., data = dataAir)

# Selecionando o melhor modelo com stepwise
bestForward =  step(modelInicial, 
                    scope=list(
                        lower=modelInicial, 
                        upper=modelCompleto
                    ), 
                    direction="forward")

# 
summary(bestForward)
```

```{r}
par(mfrow=c(2, 2))
plot(bestForward)
```

```{r}
shapiro.test(bestForward$residuals)
```

# Sleep Study

```{r}
path = "C:\\Users\\mateu\\Documents\\MEGA\\Matérias UFC CD\\Modelagem Estatistica\\trabalhoPratico\\trabalho2\\dataset\\sleep.csv"

sleep = fread(path)

head(sleep, 2)
```
